臺灣基隆地方法院刑事判決　　　　　　　 94年度訴字第331號
公　訴　人　臺灣基隆地方法院檢察署檢察官
被　　　告　丙○○　男　27歲.
　　　　　　乙○○　男　36歲.
右二人共同
指定辯護人　本院公設辯護人甲○○
上列被告等因強盜案件，經檢察官提起公訴（94年度偵字第1007
號），本院判決如下：
    主  文
丙○○、乙○○共同意圖為自己不法之所有，攜帶兇器，以脅迫
至使不能抗拒，而取他人之物及使其交付，累犯，各處有期徒刑
柒年陸月。扣案之安全帽貳頂、雨衣壹件、口罩壹個及西瓜刀壹
把均沒收。
    事  實
一、丙○○於民國八十八年間，因違反毒品危害防制條例案件，
    經台灣基隆地方法院以八十八年度訴字第三七０號刑事判決
    判處有期徒刑七年二月，嗣經台灣高等法院以八十八年度上
    訴字第三九五０號刑事判決撤銷原判決，判處有期徒刑九月
    ，復經最高法院以八十九年度台上字第一九四九號刑事判決
    諭知上訴駁回而告確定，於九十年二月二十日執行完畢，復
    於九十一年間，因違反毒品危害防制條例案件，經台灣基隆
    地方法院以九十二年度訴字第三十六號刑事判決判處有期徒
    刑八月確定，於九十三年九月八日執行完畢；乙○○於九十
    年間，因違反毒品危害防制條例案件，經台灣基隆地方法院
    以九十一年度訴字第四十四號刑事判決判處有期徒刑七月確
    定，於九十三年八月四日執行完畢。詎丙○○、乙○○猶不
    知悔改，丙○○於九十四年二月二十三日騎乘其所竊得之車
    號ＰＶＴ─四二九號重型機車（乙○○涉嫌竊盜部分另移由
    台灣士林地方法院併案審理中）至基隆市○○區○○街一九
    六巷二十八號乙○○住處尋找乙○○，丙○○、乙○○因沾
    染施用毒品惡習，好逸惡勞，為籌資購買毒品，乃謀議伺機
    強盜他人財物，謀議既定，由乙○○在其上址住處內取出其
    所有在客觀上對於人之生命、身體具有危險性可供兇器使用
    之西瓜刀一把（非屬槍砲彈藥刀械管制條例所列管之刀械）
    交與丙○○藏放在外套內以做為犯案之器械，丙○○、乙○
    ○並各穿戴乙○○所有之安全帽、口罩及藍黃色雨衣，以避
    免警方循線查緝。丙○○、乙○○乃基於意圖為自己不法所
    有之犯意聯絡，於九十四年二月二十三日下午，由丙○○騎
    乘前揭車號重型機車後載乙○○在基隆市七堵區一帶尋找作
    案目標，同日下午七時許，行經基隆市○○區○○路十三號
    好友檳榔攤，見該檳榔攤位處偏僻，人煙稀少，有利行劫，
    遂由丙○○取出預藏在外套內之西瓜刀進入好友檳榔攤內，
    並手持西瓜刀在好友檳榔攤負責人丁○頸部附近揮舞，並喝
    令丁○交出財物，以持刀脅迫之方式，致使丁○不能抗拒，
    而自行交出身上僅餘之現金新臺幣（下同）四、五百元，乙
    ○○除在旁把風外，另乘丁○不能抗拒之狀況下，至好友檳
    榔攤旁堆放物品之貨櫃屋內強取貨櫃屋內之白、黃色長壽煙
    各一條（約七百元）、萬寶路洋煙六包（約三百六十元）、
    七星牌洋煙三包（約一百五十元），得手後，即由丙○○騎
    乘前揭車號機車後載乙○○逃離現場，同時將作案所使用之
    雨衣一件、口罩一個丟棄基隆市○○街南榮溪內而滅失，另
    強盜所得之四、五百元則購買毒品解癮。嗣經警方循線於九
    十四年三月五日下午三時三十分，在台北縣野柳鄉○○○路
    舊台二線核二廠前查獲丙○○、乙○○，乙○○於同日下午
    四時五十分，引導警方前往其上址住處，並扣得乙○○所有
    供本件強盜罪所使用之安全帽二頂、雨衣一件、口罩一個及
    西瓜刀一把。
二、案經基隆市警察局第二分局報請台灣基隆地方法院檢察署檢
    察官偵查起訴。
    理  由
一、右揭事實，迭據被告丙○○、乙○○於警詢、偵查及本院審
    理時坦承不諱，核與被害人丁○於警詢、偵查指訴之情節相
    符，復有被害人丁○模擬被告丙○○持刀行劫之彩色翻拍照
    片二張附卷及被告乙○○所有供犯本件強盜罪所使用之安全
    帽二頂、雨衣一件、口罩一個及西瓜刀一把扣案可稽，足認
    被告丙○○、乙○○所為上開任意性之供述應與事實相符，
    堪以採信；又本件被告丙○○二人犯案時所持用之西瓜刀，
    係屬金屬材質之銳器，客觀上對人之生命、身體具有危險性
    ，顯為兇器無疑；且被告丙○○二人之犯案模式係以地處偏
    僻之檳榔攤為其強盜之主要目標，而被告丙○○二人，推由
    被告丙○○手持西瓜一把，在被害人丁○之頸部附近揮舞，
    被害人丁○年齡高達八十一歲，且獨自一人，突遇年輕力壯
    之被告丙○○二人，其中一人並手持西瓜刀，人數、體力及
    武器均屬懸殊，被告丙○○復持西瓜刀在被害人丁○之頸部
    附近揮舞，在此情形下對於被害人丁○之生命、身體及財產
    當然已造成現時並立即之危害，已足以壓抑被害人丁○之自
    由意思，此觀諸被害人丁○於偵查時證稱：「我當時很緊張
    ，心臟一直跳」等語，更屬傳神，而達於不能抗拒之程度至
    明，自屬毋庸置疑（強盜罪之「脅迫」，本不拘一定之形式
    ，被告丙○○二人挾其人多及手持利器之勢，相對於身處人
    數、武器、體力極為懸殊、不平等之被害人丁○而言，其本
    身即屬另一形式之現時且立即危害之通知，蓋被害人丁○稍
    有抗拒，可能立即面臨遭被告丙○○以手持之西瓜刀將其刺
    傷或刺殺之生命、身體之現時危害，被害人丁○心理已受極
    大之心理強制，何能抗拒；因之挾眾及持械本身，對突遇此
    一危急情況且手無寸鐵、無法外援之被害人丁○而言，即屬
    現時且立即之危害，且足以抑制被害人丁○所有之自由意思
    ，而無絲毫說不之自由意思，本於同理心，易地而處，任何
    人處於被害人丁○相類之情況均屬不能抗拒，故被告丙○○
    二人之挾眾、持刀行為，係屬已使被害人丁○之意思達於不
    能抗拒程度之脅迫行為至為明確）。本件被告丙○○、乙○
    ○之攜帶兇器強盜犯行，事證明確，均堪認定，應依法論科
    。
二、核被告丙○○、乙○○所為，均係犯刑法第三百二十八條第
    一項之強盜罪而有刑法第三百二十一條第一項第三款之情形
    ，應成立刑法第三百三十條第一項之攜帶兇器加重強盜既遂
    罪。被告丙○○、乙○○就上開加重強盜犯行，互有犯意之
    聯絡及行為之分擔，均為共同正犯。又被告丙○○、乙○○
    有如事實欄所載之犯罪科刑及執行完畢情形，有臺灣高等法
    院被告全國前案紀錄表在卷可按，其於有期徒刑執行完畢後
    ，五年以內再犯有期徒刑以上之本罪，均屬累犯，各應依刑
    法第四十七條之規定，加重其刑。爰審酌被告丙○○、乙○
    ○前均有多次犯罪紀錄，且均有施用毒品之惡習，因施用毒
    品，不務正業，缺乏金錢即不擇手段，於夜間以位處偏僻、
    僅一年老被害人看守之檳榔攤為持刀行劫之對象，雖所劫取
    之財物非鉅，然犯罪手段惡劣，造成被害人精神恐慌及財產
    損失，並嚴重影響社會治安，及犯罪後坦承犯行，態度良好
    暨被告丙○○、乙○○在本案之分工程度無分軒輊等一切犯
    罪情狀，均從輕量處如主文所示之刑。扣案之西瓜刀一把，
    係被告乙○○所有供犯本件強盜罪所用之物，另扣案之安全
    帽二頂、雨衣一件、口罩一個，亦係被告乙○○所有，且用
    來掩飾被告丙○○、乙○○之容貌、身體特徵，以避免警方
    查獲，亦與犯本件強盜罪有直接之牽連關係，均依法宣告沒
    收之；至被告乙○○所有供犯本件加重強盜罪所使用之口罩
    一個、雨衣一件，已因丟棄而滅失，致未扣案，已據被告丙
    ○○於本院審理時供明在卷，本院無從就已不存在之物併予
    諭知沒收，併此敘明。又被告丙○○、乙○○前已有多次犯
    罪紀錄，素行非佳，因沾染施用毒品惡習，好逸惡勞，為取
    得金錢購買毒品，無所不用其極，其犯罪動機已非純正，且
    被告丙○○、乙○○於夜間持刀強盜年已八十一歲之被害人
    丁○之財物，使被害人丁○經營小檳榔攤以安享晚年之簡單
    心願亦不可得，對於不特定之人均有所危險，且本件幸被害
    人丁○毫未抵抗，而任由被告丙○○、乙○○搜刮財物，否
    則以被告丙○○手持刀械，後果亦難以想像，對於社會秩序
    影響至大，而被害人丁○因本案所受之心理恐懼短期間內亦
    恐難完全祛除，且強盜所得已因購買毒品而花用殆盡，事後
    亦未對被害人丁○有任何賠償，依其犯罪情況實無可堪憫恕
    之情狀，本院認無引用刑法第五十九條規定予以減輕其刑之
    必要，亦附此敘明。
據上論斷，應刑事訴訟法第299 條第1 項前段，刑法第28條、第
330 條第1 項、第47條、第38條第1 項第2 款，判決如主文。
本案經檢察官林伯宇到庭執行職務。
中　　華　　民　　國　　94　　年　　5 　　月　　31　　日
                  刑事第二庭審判長法  官  王福康
                                  法  官  何怡穎
                                  法  官  徐世禎
以上正本證明與原本無異。
對於本件判決如有不服，應於收受送達後10日內，向本院提出上
訴書狀，上訴於臺灣高等法院，並按他造當事人之人數附具繕本
。
中　　華　　民　　國　　94　　年　　6 　　月　　1 　　日
                                  書記官  王一芳
附論罪科刑法條：
刑法第330 條第1 項
犯強盜罪而有第 321 條第 1 項各款情形之一者，處 7 年以上
有期徒刑。
